【裁判字號】    90,訴,23
【裁判日期】    900808
【裁判案由】    違反懲治走私條例
【裁判全文】
福建金門地方法院刑事判決                              九十年度訴字第二三號
    公  訴  人  福建金門地方法院檢察署檢察官
    被      告  甲○○
右列被告因違反懲治走私條例等案件，經檢察官提起公訴 (九十年度偵字第四五號)
，本院判決如左：
    主  文
甲○○明知為禁藥而販賣，處有期徒刑貳月，如易科罰金，以參佰元折算壹日。
扣案如附表一所示之物品均沒收。
    事  實
一、甲○○明知如附表一所示之物品係禁藥，竟意圖販賣牟利，於民國八十九年十二
    月間某日，在金門地區向一不詳姓名之人販入如附表一所示未經核准擅自輸入之
    藥品，並存放於其金門縣金湖鎮○市里○○街二十一號住處，俟機再以每瓶加價
    新臺幣（下同）十元或二十元不等出售牟利，嗣於九十年二月二日下午五時許，
    經警在其上該住處查獲，並扣得如附表一所示之禁藥。
二、案經金門縣警察局移送福建金門地方法院檢察署偵查起訴。
    理  由
一、訊據被告甲○○固坦承於上述時日一次向人販入為警查扣如附表一所示之禁藥，
    且其中編號３之斧標驅風油是以每瓶一百四十元買入；編號１３之開脾健胃散是
    以每瓶八十元買入；編號１５之追傷活血散是以每瓶九十元買入，惟矢口否認意
    圖販賣牟利，並辯稱買來放在家裏自用云云。
二、經查：被告於警訊中已供承其所販售之藥品並無經衛生署核准字號，是他人交其
    販售，斧標驅風油售價一百五十元，開脾健胃散售價一百元，追傷活血散售價一
    百元；且被告於偵查中亦坦承警訊所言實在，都基於自由意志回答，復經證人即
    刑警隊組長張文華於偵查中結證在卷，參諸被告於本院所供上開藥品販入之價格
    ，則被告係意圖牟利而販入扣案藥品自明；被告辯稱買來放在家中自用，伊不識
    字，警訊筆錄是警局自己製作，顯為卸責之詞，不足採信。扣案如附表一所示之
    物品係屬藥品，並未經行政院衛生署核准擅自輸入（其中追傷活血散一物雖無製
    造國別，然乏證據證明係國內製造，仍難認屬偽藥，況被告已自承係別人自國外
    攜入），應屬藥事法第二十二條第二款之禁藥，此有行政院衛生署中醫藥委員會
    衛中會藥字第九○○○二二二四號函、行政院衛生署衛署藥字第○九○○○三九
    三二六號函附卷可稽，被告販賣禁藥犯行已堪認定。
三、按所謂販賣行為，並不以販入之後復行賣出為要件，祇要以營利為目的，將禁藥
    購入或賣出，有一於此，其犯罪即為完成，最高法院著有六十七年臺上字第二五
    ○○號判例可資參照。核被告前開所為，係犯藥事法第八十三條第一項之明知為
    禁藥而販賣罪。爰審酌被告所販入之附表一所示禁藥，類皆一般人所熟知之大陸
    地區製造之家庭常用藥品，惟因兩岸政策之故，未曾核准輸入販賣，可罰性自較
    一般戕害國人身心健康之偽藥、劣藥為低，量刑自宜從輕，並考量被告犯罪之動
    機、目的、手段、智識程度及犯罪後之態度等一切情狀，量處如主文第一項所示
    之刑。又刑法第四十一條業經立法院於九十年一月四日修正，將得易科罰金之適
    用範圍，擴大為最重本刑五年以下有期徒刑之罪，並經總統於九十年一月十日公
    布，依刑法第二條第一項前段「行為後法律有變更者，適用裁判時之法律」，爰
    諭知易科罰金之折算標準。至扣案如附表一之禁藥係被告所有，且供犯罪所用之
    物，應依刑法第三十八條第一項第二款之規定宣告沒收。
四、本件公訴意旨另以：被告甲○○自民國八十二、三年間起，即在金門縣金湖鎮新
    市里籃球場設攤販賣未逾公告數額之大陸走私管制物品，並以之為常業；並基於
    概括之犯意，未經許可，連續於同時期在同地不定時兼賣禁藥。嗣於九十年二月
    二日下午四時四十五分許，為警當場查獲，並分別於現場及其住所內扣得如附表
    二所示之菸、茶及附表一所示之禁藥，因認被告涉犯懲治走私條例第八條第二項
    、第一項之常業銷售未逾公告數額管制物品罪嫌及違反藥事法第八十三條第一項
    之連續販賣禁藥罪嫌。
五、按犯罪事實應依證據認定之，無證據不得推定其犯罪事實，刑事訴訟法第一百五
    十四條定有明文。且事實之認定，應憑證據，如未能發現相當證據，或證據不足
    以證明，自不能以推測或擬制之方法，以為裁判基礎，最高法院並著有四十年臺
    上字第八六號判例可參。本件公訴人認被告涉犯常業銷售未逾公告數額管制物品
    罪嫌及連續販賣禁藥罪嫌，無非以被告於警訊、偵查之自白為其論據，然被告於
    本院則堅決否認有上開犯行，並稱伊於警訊中只承認有在市場賣玉，被查獲當天
    是想要賣菸，但還未賣，至於茶葉是自用的等語。經查被告於警訊中固稱伊自八
    十三年起設攤販賣玉珮、藥品，八十九年十二月初才賣大陸農產品、香菸；嗣於
    偵查中先稱只賣香菸，茶葉及藥品自用；後又改稱並未賣菸；後再承稱伊只賣菸
    及大陸茶葉，先後不一，且於本院一再否認有銷售上開管制物品情事，雖有查扣
    如附表一、二等物品，仍無從證明被告自八十二、三年起有銷售管制物品或連續
    販賣禁藥，另證人即警員黃維堅於偵查中雖稱伊自七十七年在金湖警察所服務時
    已見被告擺攤賣玉器及藥品，戰地政務解除後被告改賣大陸茶葉、香菸及其他物
    品，然既未經扣押查辦，仍難認定被告所販售物品確屬禁藥或管制物品，自無從
    推認被告有連續販賣禁藥或以銷售未逾公告數額管制物品為常業，雖被告遭警查
    扣如附表二所示之物品為管制物品，仍無證據證明被告已有銷售之事實，更無從
    認定被告為常業犯，且懲治走私條例就銷售未逾公告數額管制物品罪僅處罰常業
    犯。公訴人認被告自八十二、三年間起涉犯常業銷售未逾公告數額管制物品及連
    續販賣禁藥罪嫌，尚有未合；惟公訴人既認此等部分與首開論罪部分分別有想像
    競合犯及連續犯之裁判上一罪關係，自不另為無罪之諭知，併此敘明。
據上論斷，應依刑事訴訟法第二百九十九條第一項前段、藥事法第八十三條第一項、
刑法第十一條前段、第二條第一項前段、第四十一條第一項前段、第三十八條第一項
第二款，罰金罰鍰提高標準條例第二條，判決如主文。
本案經檢察官林圳義到庭執行職務。
中    華    民    國    九十        年      八        月      八        日
                                  福建金門地方法院刑事庭
                                        法  官  王  增  瑜
右正本證明與原本無異。
如不服本判決，應於判決送達後十日內，向本院提出上訴狀。
                                          書記官  楊  靜  秋
中    華    民    國      九十        年      八      月      八      日
附錄本案論罪科刑法條全文：
藥事法第八十三條第一項：
明知為偽藥或禁藥，而販賣、供應、調劑、運送、寄藏、牙保、轉讓或意圖販賣而陳
列者，處五年以下有期徒刑，得併科新台幣十萬元以下罰金。


司法院資訊處製作；財團法人民間司法改革基金會備份。
